【裁判字號】    99,輔宣,3
【裁判日期】    990511
【裁判案由】    輔助宣告
【裁判全文】
臺灣桃園地方法院民事裁定               99年度輔宣字第3號
聲  請  人  甲○○
相  對  人  乙○○
關  係  人  丙○○
上列當事人間監護宣告事件，本院裁定如下：
    主      文
宣告乙○○（男，民國○○年○ 月○○日生，身分證統一編號：Ｚ000
000000號）為受監護宣告之人。
選定聲請人甲○○（男，民國50年11月27日，身分證統一編號：
Ｚ000000000號）為受監護宣告之人乙○○之監護人。
指定關係人丙○○（女，民國○○年○○月○○日生，身分證統一編號
：Ｚ000000000號）為會同開具財產清冊之人。
聲請程序費用新臺幣壹仟元由受監護宣告之人負擔。
    理      由
一、本件聲請意旨略以：相對人自民國92年1 月16日起因重度精
    神病，經延醫診治但不見起色，已因精神障礙或其他心智缺
    陷，致其為意思表示或受意思表示，或辨識其意思表示效果
    之能力，顯有不足，聲請人為相對人之兄，爰依民法第15條
    之1 第1 項、第1113條之1 、民事訴訟法第624 條之1 第2
    項規定，聲請准予對相對人為輔助宣告，並指定聲請人為相
    對人之輔助人；嗣變更聲請准予對相對人為監護宣告，並依
    民法第1111條規定選定聲請人為相對人之監護人暨指定關係
    人丙○○為會同開具財產清冊之人等語，並提出戶籍謄本、
    身心障礙手冊影本及診斷證明書等為證。
二、按「對於因精神障礙或其他心智缺陷，致不能為意思表示或
    受意思表示，或不能辨識其意思表示之效果者，法院得因本
    人、配偶、四親等內之親屬、最近一年有同居事實之其他親
    屬、檢察官、主管機關或社會福利機構之聲請，為監護之宣
    告。」，民法第14條第1 項定有明文。又「受輔助宣告之人
    ，法院認有受監護之必要者，得依聲請以裁定變更為監護宣
    告。」，「法院對於輔助宣告之聲請，認有監護之必要者，
    應向聲請人曉諭變更為監護宣告之聲請，不為變更者，應駁
    回其聲請。」，民事訴訟法第624 條之7 第1 項、第624 條
    之8 規定甚明。經本院囑託臺灣花蓮地方法院於鑑定機關即
    玉里榮民醫院鑑定醫師胡宗明前訊問相對人，相對人對法官
    點呼無反應，雙腳一直抖動，穿著睡衣，反穿夾克，精神狀
    態不佳（臺灣花蓮地方法院99年3 月25日訊問筆錄）。參酌
    玉里榮民醫院出具精神鑑定報告結果略以：(一)從過往病歷記
    載、病房行為觀察、心理測驗及與王員（即相對人）訪視會
    談結果綜合判斷，王員目前精神狀態整體退化，包含職業功
    能、認知功能和社交功能均明顯退化。對於金錢使用、日常
    生活起居、自我照顧等事項均須旁人協助，無法從事複雜工
    作，且此精神退化狀態，由臨床角度視之，復原機會甚小。
    (二)鑑定乙○○之精神狀態因經神障礙「致不能為意思表示或
    受意思表示，或不能辨識其意思表示之效果」等語，有該院
    精神鑑定報告在卷足按。本院審酌相對人因精神障礙已致不
    能為意思表示或受意思表示，經通知聲請人到院，曉諭聲請
    人變更為監護宣告之聲請，聲請人具狀變更聲請對於相對人
    為監護之宣告，核無不合，應予准許。
三、再按「法院為監護之宣告時，應依職權就配偶、四親等內之
    親屬、最近一年有同居事實之其他親屬、主管機關、社會福
    利機構或其他適當之人選定一人或數人為監護人，並同時指
    定會同開具財產清冊之人。」，「法院為前項選定及指定前
    ，得命主管機關或社會福利機構進行訪視，提出調查報告及
    建議。監護之聲請人或利害關係人亦得提出相關資料或證據
    ，供法院斟酌。」，「法院選定監護人時，應依受監護宣告
    之人之最佳利益，優先考量受監護宣告之人之意見，審酌一
    切情狀，並注意下列事項：一、受監護宣告之人之身心狀態
    與生活及財產狀況。二、受監護宣告之人與其配偶、子女或
    其他共同生活之人間之情感狀況。三、監護人之職業、經歷
    、意見及其與受監護宣告之人之利害關係。四、法人為監護
    人時，其事業之種類與內容，法人及其代表人與受監護宣告
    之人之利害關係。」，民法第1111條第1 項、第2 項、第11
    11條之1 分別定有明文。經本院囑請花蓮縣政府委託財團法
    人花蓮縣兒童暨家庭關懷協會對於相對人進行訪視，訪視報
    告建議略以：相對人入院已達7 年，聲請人及其配偶持續2
    個月入院探視相對人，態度誠懇、高度配合院方所需之照顧
    行動，養護人員以及院方社工高度肯定聲請人及其配偶長期
    用心關切相對人院內生活情形，聲請人適任監護人等語，有
    該協會99年3 月26日花兒家受字第990006號函附訪視報告在
    卷可參。另囑請桃園縣政府對聲請人等進行訪視，訪視報告
    建議略以：據相對人目前之身心狀況顯示，相對人確實無法
    表達其意識情形。建議由聲請人擔任相對人之輔佐人，聲請
    人配偶丙○○擔任會同開具財產清冊之人等語，有桃園縣政
    府99年3 月9 日府社助字第0990087096號函附桃園縣政府社
    會處社會工作及救助科監護宣告訪視報告在卷可佐。考量聲
    請人為相對人兄長，實際負起協助相對人就醫等事宜責任，
    認由聲請人擔任相對人之監護人，應屬符合相對人之最佳利
    益，爰依前揭規定選定聲請人為相對人之監護人；並指定關
    係人丙○○為會同開具財產清冊之人。
四、依民事訴訟法第608條第1項，裁定如主文。
中    華    民    國    99    年    5     月    11    日
                  家事法庭法     官  熊祥雲
以上正本係照原本作成。
如不服本裁定關於選定監護人及指定會同開具財產清冊之人部分
，應於裁定送達後10日內向本院提出抗告狀，並繳納抗告費新臺
幣1千元，其餘關於監護宣告部分，不得抗告。
中    華    民    國    99    年    5     月    11    日
                          書  記 官  劉昆鑫

司法院資訊處製作；財團法人民間司法改革基金會備份。
